臺灣臺中地方法院民事判決 
                                    111年度中簡字第1436號
原      告  久大金屬捲門工業有限公司

法定代理人  謝進聰
訴訟代理人  余昌謀
被      告  王泰宏

上列當事人間請求返還借款事件，於民國111年6月17日言詞辯論
終結，本院判決如下：
    主      文
原告之訴駁回。
訴訟費用由原告負擔。
    事實及理由
一、原告主張：被告前於民國83年9月21日、12月1日分別向原告
    借款新台幣（下同）20萬元、15萬元，未約定返款期限，然
    被告迄今分文未償，爰依兩造間消費借貸契約之法律關係，
    提起本件訴訟，請求被告如數清償上開欠款。訴之聲明：被
    告應給付原告35萬元及自支付命令送達之翌日起至清償日止
    ，按年息5%計算之利息。
二、被告則以：本件原告之請求，已罹於時效而消滅等語為辯。
    答辯聲明：原告之訴駁回。
三、法院之判斷：
  1.原告主張之上開事實，業據其提出卷附借據2紙為證，經核
    與各該原本相符，並為被告到庭所不爭執，自堪可認為真實
    。
  2.按請求權，因十五年間不行使而消滅。但法律所定期間較短
    者，依其規定。消滅時效，自請求權可行使時起算。以不行
    為為目的之請求權，自為行為時起算。民法第125條、第128
    條，分別定有明文。又清償期，除法律另有規定或契約另有
    訂定，或得依債之性質或其他情形決定者外，債權人得隨時
    請求清償，債務人亦得隨時為清償。民法第315條亦有明文
    。經查，本件被告向原告借貸上開款項，未約定清償期乙情
    ，業如前述。而按，債權未定清償期者，債權人得隨時請求
    清償，為民法第315條所明定。是此項請求權自債權成立時
    即可行使，依民法第128條之規定，其消滅時效應自債權成
    立時起算（最高法院28年渝上字第1760號民事判例要旨參照
    ）。是依上開規定，原告自83年9月21日、12月1日起即各得
    向被告請求返還20萬元、15萬元之借款已明。是以，原告分
    別自上開期日起即得請求，依上開規定時效自上開期日即為
    進行起算。惟原告迄至110年11月3日始對被告聲請核發支付
    命令，此有支付命令聲請狀上所蓋台灣台中地方法院收文章
    可稽。是原告對被告對本件請求權之行使，顯已逾15年之時
    效期間，而罹於時效之事實，堪可信為真實。
  3.次按，時效完成後，債務人得拒絕給付。民法第144條第1項
    ，定有明文。是消滅時效完成後，債務人自得拒絕債權人之
    請求。本件原告所主張上開35萬之貸款，既已罹於時效，經
    被告為時效抗辯而消滅。是原告為本件消費款項之請求，於
    法即屬無據，自無理由，應予以駁回，爰為判決如主文第1
    項所示。
四、原告雖謂被告已與原告協議，則時效已中斷，並提出卷附之
    協議書為憑（卷第59頁）。惟查，觀綜卷附之該協議書，未
    記載日期，且所載內容亦無從認定係本件借貸之事實。被告
    亦抗辯稱：該協議書跟借據無關係，那是伊於83年間在原告
    處擔任外包人員時寫的，意思是表示不漲價等語（本院111
    年6月17日審理筆錄）。是以，無從認定兩造間有為中斷上
    開時效之事實，則本件原告主張之請求權，已罹於15年之消
    滅時效已明。又原告雖於言詞辯論終結後之111年6月20日具
    狀撤回起訴，惟本件既經被告為本案言詞辯論，且於言詞辯
    論終結後無從徵得被告之同意，自不生撤回起訴之效力，併
    予敘明。
五、據上論結，原告之訴為無理由，爰依民事訴訟法第78條，判
    決如主文。
中　　華　　民　　國　　111 　年　　6 　　月　　22　　日
                      臺灣臺中地方法院臺中簡易庭
                                  法　官　陳添喜
以上正本係照原本作成。
如不服本判決，應於送達後20日內，向本院提出上訴狀並表明上
訴理由，如於本判決宣示後送達前提起上訴者，應於判決送達後
20日內補提上訴理由書（須附繕本）。如委任律師提起上訴者，
應一併繳納上訴審裁判費。
中　　華　　民　　國　　111 　年　　6 　　月　　22　　日

                                  書記官　黃舜民